【裁判字號】    89,訴,99
【裁判日期】    890831
【裁判案由】    偽造有價證券
【裁判全文】
臺灣高雄地方法院刑事判決                            八十九年度訴字第九九號
    公  訴  人  臺灣高雄地方法院檢察署檢察官
    被      告  甲○○
    指定辯護人  本院
右列被告因偽造有價證券案件，經檢察官提起公訴（八十八年度偵緝字第一七五六號
），本院判決如左：
    主  文
甲○○意圖供行使之用，而偽造有價證券，處有期徒刑壹年陸月。緩刑參年。
偽造乙○○為發票人、面額壹佰柒拾壹萬參仟元之支票壹紙，沒收。
    事  實
一、甲○○於民國八十七年七月間起，陸續向鍾炯綿借款以供生意周轉之用，為期順
    利借得款項，其明知先前向友人乙○○所借用之支票，須經乙○○在該支票上填
    載發票日、發票金額、簽名暨蓋章始得使用，竟意圖供行使之用，未經乙○○之
    授權及同意，於不詳時地，擅自逾越授權範圍，在乙○○所同意交付票號ＨＡ0
    000000、付款人為高雄銀行小港分行之空白支票上，偽填發票日為八十八
    年三月二十五日、面額新台幣（下同）一百七十一萬三千元，尚未經乙○○親筆
    簽名於上之支票一紙後，交付予鍾炯綿作為擔保而行使之。嗣因鍾炯綿屆期提示
    ，因發票人簽章不符而未獲兌現，始知上情。
二、案經鍾炯綿訴由台灣高雄地方法院檢察署檢察官偵查起訴。
    理  由
一、訊據被告甲○○對於伊有在上開空白支票填載金額後，將該支票交予鍾炯綿之事
    實，固供承不諱，然矢口否認有何偽造有價證券之犯行，辯稱：伊在向乙○○借
    用上開支票之時，有告知乙○○係為了換回先前向乙○○所借而現由鍾炯綿收執
    之支票二紙，故乙○○應知悉上開支票之面額等同於先前支票二紙之總額一百七
    十一萬三千元云云。惟查，發票人乙○○授權被告使用支票有其條件，須由乙○
    ○自行填載支票金額、發票日並簽名、蓋章始足為之等情，為被告及證人乙○○
    所不爭執，並提出過去授權被告使用之票號ＨＡ0000000號支票一紙以佐
    其說，並經檢察官向高雄銀行小港分行函查結果，該行客戶乙○○之支票印鑑卡
    模式須簽名及蓋章兼備，始為有效票據，有該行八十八年十一月三日八八高銀港
    營字第八一九六五號函在卷足稽，則本件上開支票其上既僅有乙○○親自所蓋之
    印鑑，並無乙○○之親筆簽名，被告於上開支票上偽填發票日、發票日期、金額
    後，交由告訴人收執，應認已逾越發票人乙○○之授權範圍。況被告於本院調查
    程序中供稱：伊並未事先告知乙○○先前支票二紙之總額，僅告知其中一紙之金
    額為九十餘萬元。伊有告知乙○○須拿上開支票始能換回先前在告訴人處之支票
    二紙，且須迨拿回後，始能確定金額，亦即，伊向乙○○借用上開空白支票時尚
    未能確定系爭支票上應填載之金額，伊係在系爭空白支票上填載金額後，將之交
    予告訴人等語，基此，被告於向證人乙○○借用系爭支票之時，因無法確定其上
    應填載之金額，固自證人乙○○處取得乙○○親蓋印鑑之空白支票一紙，然依被
    告向證人乙○○借用支票之以往慣例，既未經證人乙○○簽名，及填載發票日、
    票面金額，即於擅自填寫後，交付告訴人收執，應認被告顯已逾越乙○○之授權
    範圍簽發支票，縱被告事後另簽發面額一百七十一萬三千元之本票一紙予乙○○
    ，亦難認被告先前逾越授權範圍之行為，係經證人乙○○默示同意。是被告所辯
    ，顯係事後卸責之詞，委無可採。本件事證明確，被告犯行洵堪認定。
二、核被告所為，係犯刑法第二百零一條第一項之偽造有價證券罪。被告偽造支票後
    之行使行為，係被告偽造有價證券之低度行為，不另論罪。被告因一時失慮致罹
    刑章，足生損害於乙○○，惟其事後一再與乙○○道歉，且已與告訴人達成和解
    ，情輕法重，堪予憫恕，雖科以法定最低度之刑，猶嫌過重，爰依刑法第五十九
    條之規定，減輕其刑。茲審酌被告犯罪之動機、目的、犯後與告訴人達成和解、
    態度良好等一切情狀，爰酌情量處如主文所示之刑。又被告前未曾受有期徒刑以
    上刑之宣告，因一時失慮，偶罹刑典，經此刑之宣告後，應知警惕而無再犯之虞
    ，本院因認暫不執行其刑為當，予以宣告緩刑參年，用啟自新。被告所偽造乙○
    ○為發票人、面額一百七十一萬三千元之有價證券支票一紙，雖未據扣案，然不
    能證明業已滅失，爰依刑法第二百零五條之規定宣告沒收。
據上論斷，應依刑事訴訟法第二百九十九條前段，刑法第二百零一條第一項、第二百
零五條、第五十九條、第七十四條第一款，罰金罰鍰提高標準條例第一條前段，判決
如主文。
本案經檢察官蔡麗宜到庭執行職務。
中    華    民    國     八十九     年      八      月      三十一      日
                                  臺灣高雄地方法院刑事第七庭
        法  官  何  悅  芳
右正本證明與原本無異。
如不服本判決，應於判決送達後十日內，向本院提出上訴狀。
                                      書記官  吳  良  美
中    華    民    國     八十九     年      九      月        一        日
附錄本案論罪科刑法條：
刑法第二百零一條第一項。
  意圖供行使之用，而偽造、變造公債票、公司股票或其他有價證券者，處三年上十
  年以下有期徒刑，得併科三千元以下罰金。


司法院資訊處製作；財團法人民間司法改革基金會備份。
